---
title: "tidymetadata"
date: "`r Sys.Date()`"
output: 
  rmarkdown::html_vignette:
    toc: true
vignette: >
  %\VignetteIndexEntry{tidymetadata tutorial}
  %\VignetteEngine{knitr::rmarkdown}
  \usepackage[utf8]{inputenc}
---

```{r setup, include=FALSE}

library(knitr)
opts_chunk$set(list(echo=FALSE,eval=TRUE,cache=TRUE,warning=FALSE,message=FALSE, fig.height=10, fig.width=10))

```



# Functions to Generate Tidy Metadata from SPSS, Stata and SAS binary data files

If not familiar with tidy data, please read:

- [Wickham, Hadley. 2014. ‘Tidy Data’. Journal of Statistical Software 59 (10). doi:10.18637/jss.v059.i10.](http://vita.had.co.nz/papers/tidy-data.html)
- [R for Data Science: Tidy Data](http://r4ds.had.co.nz/tidy-data.html)

# Download original source files from ESS

Ladataan European Social Survey data <http://www.europeansocialsurvey.org/data/> (purin ja siirsin tilapäisesti kapsin palvelimelle <http://muuankarski.kapsi.fi/kela_tmp/>), luetaan R:ään ja printataan ekan 7 muuttujan 6 ekaa tapausta ja **rakenne***

```{r}
library(knitr)
opts_chunk$set(list(echo=TRUE,eval=TRUE,cache=FALSE,warning=FALSE,message=FALSE))
library(haven)
d <- haven::read_sav("http://koti.kapsi.fi/~muuankarski/data/ESS7e02_1.sav")

knitr::kable(head(d[,1:7]))
str(d[,1:7])
```

## Create "tidy metadata"

Sitten luodaan `meta` data eli ns. *tidy* metadata-data. Eli siis jossa on `faktoreista` **yksi rivi per yhden muuttujan vastausvaihtoehto**. Numeerisista- ja character-muuttujista on vain yksi rivi per muuttuja.

```{r}
library(tidyverse)
library(labelled)
meta <- data_frame()
for (i in 1:ncol(d)){
  code  <- names(d[i])
  name <- attributes(d[[i]])$label
  label <- names(attributes(d[[i]])$labels)
  if (is.null(label)){
    value = NA
    label=NA
  } else {
    value = attributes(d[[i]])$labels
    names(value) <- NULL
  }
  if (is.null(name)) name="not applicaple"
  class <- ifelse(is.na(value), "numeric", "factor")
  if (class == "numeric") class <- ifelse(class(d[[i]]) %in% "numeric", "numeric", "character") 
  new_row <- data_frame(code=code,
                   name=name,
                   label=label,
                   value=value,
                   class=class)
  meta <- rbind(meta,new_row) # korjaa tää!!!
}

knitr::kable(meta[1:15,])
```

Same can be achieved with function `tidymetadata::create_metadata()`-function

```{r}
meta <- tidymetadata::create_metadata(d)
knitr::kable(meta[1:15,])
```


## Stripping data from attributes

Sitten poistetaan kaikki attribuutit itse survey-datasta ja jäljelle jää vaan numeeriset arvot (+ character vektoreiden tekstit)

```{r}
# remove_attributes
dd <- d
for (i in 1:ncol(dd)) {
  z<-class(dd[[i]])
  if (z[[1]]=='labelled'){
    class(dd[[i]]) <- z[-1]
    attr(dd[[i]],'labels')<-NULL
  }
  attr(dd[[i]],'names')<-NULL
  attr(dd[[i]],'label')<-NULL
  attr(dd[[i]],'format.stata')<-NULL
  attr(dd[[i]],'format.spss')<-NULL
}
knitr::kable(head(dd[,1:7]))

```

Same can be achieved using function `tidymetadata::strip_attributes()`

```{r}
dat <- tidymetadata::strip_attributes(d)
knitr::kable(head(d[,1:7]))
```


## Labelling the numeric data with function `tidymwetadata::label_data()`


```{r}
d$new_var <- tidymetadata::label_data(d, variable.data="cntry", metadata=meta, into.factor=FALSE)
head(d[c("cntry","new_var")])
```


## Esimerkki: Television katselu maittain

### Numeerisella ainestolla

```{r}
dat <- as.data.frame(prop.table(table(d$cntry,d$tvtot),1)*100)
ggplot(dat, aes(x=Var2,y=Freq)) + geom_col() + facet_wrap(~Var1)
```

### Labeloidulla ainestolla (into.factor = FALSE)

```{r}
library(tidymetadata)
d$maa <- label_data(data = d, variable.data = "cntry", metadata = meta, into.factor = FALSE)
d$tv <- label_data(data = d, variable.data = "tvtot", metadata = meta, into.factor = FALSE)

dat <- as.data.frame(prop.table(table(d$maa,d$tv),1)*100)
ggplot(dat, aes(x=Var2,y=Freq)) + geom_col() + facet_wrap(~Var1) + theme(axis.text.x = element_text(angle=90))
```

Järjestys siis akkkos eli epälooginen tulkinnan kannalta!

### Labeloidulla ainestolla (into.factor = TRUE)

```{r}
library(tidymetadata)
d$maa <- label_data(data = d, variable.data = "cntry", metadata = meta, into.factor = TRUE)
d$tv <- label_data(data = d, variable.data = "tvtot", metadata = meta, into.factor = TRUE)

dat <- as.data.frame(prop.table(table(d$maa,d$tv),1)*100)
ggplot(dat, aes(x=Var2,y=Freq)) + geom_col() + facet_wrap(~Var1) + theme(axis.text.x = element_text(angle=90))
```


### Labeloidulla muuttujat toisin päin (into.factor = TRUE)

```{r}
library(tidymetadata)
d$maa <- label_data(data = d, variable.data = "cntry", metadata = meta, into.factor = TRUE)
d$tv <- label_data(data = d, variable.data = "tvtot", metadata = meta, into.factor = TRUE)

dat <- as.data.frame(prop.table(table(d$maa,d$tv),1)*100)
ggplot(dat, aes(x=Var1,y=Freq,fill=Var1)) + geom_col() + facet_wrap(~Var2) + theme(axis.text.x = element_text(angle=90), legend.position="none")
```


### Labeloidulla muuttujat toisin päin (into.factor = TRUE)

```{r}
library(tidymetadata)
d$maa <- label_data(data = d, variable.data = "cntry", metadata = meta, into.factor = TRUE)
d$tv <- label_data(data = d, variable.data = "tvtot", metadata = meta, into.factor = TRUE)
library(forcats)
# pudotetaan tyhjät levelit refulsal ja dont know!
d$maa <- fct_drop(d$maa)
d$tv <- fct_drop(d$tv)

dat <- as.data.frame(prop.table(table(d$maa,d$tv),1)*100)
# muokataan maa sen mukaan, joissa katsotaan eniten "more than 3 hours" teeveetä
dat$Var1 <- factor(dat$Var1, levels=dat %>% filter(Var2 %in% "More than 3 hours") %>% arrange(desc(Freq)) %>% .$Var1 %>% as.character())
ggplot(dat, aes(x=Var1,y=Freq,fill=Var1)) + geom_col() + facet_wrap(~Var2) + theme(axis.text.x = element_text(angle=90), legend.position="none")
```


## Uusien muuttujien tekeminen ja lisääminen dataan ja metadataan

### Luodaan uudet muuttujat age ja age_class

Usein tehdään uusia muuttujia, ja tässä näytetään miten tehdään ikäluokkamuuttuja ja lisätään se metadataan. Ja luokat siis:

1. alle 30 vee
1. 30 - 60 vee
1. yli 60 vee

```{r}
# Luodaan uusi muuttuja
d$age <- 2014 - d$yrbrn
d$age_class[d$age < 30] <- 1
d$age_class[d$age >= 30 & d$age <= 60] <- 2
d$age_class[d$age > 60] <- 3
```

## Lisätään uudet muuttujat metadataan


```{r}
# Age
library(tidymetadata)
meta <- tidymetadata::add_to_metadata(code="age",
                                       name="Age of the person in 2014",
                                       label=NA,
                                       value=NA,
                                       class="numeric")
# Age class
meta <- tidymetadata::add_to_metadata(code=rep("age_class",3),
                                      name=rep("Age of the person in 2014 in three classes",3),
                                       label=c("alle 30 vee","30 - 60 vee","yli 60 vee"),
                                       value=c("1","2","3"),
                                       class=rep("factor",3))
knitr::kable(tail(meta))
```

### Testataan television katselua ikäluokittain eri maissa

Sortataan maat nuorimman ikäluokan eniten katselevien mukaan

```{r}
library(tidymetadata)
d$maa <- label_data(data = d, variable.data = "cntry", metadata = meta, into.factor = TRUE)
d$tv <- label_data(data = d, variable.data = "tvtot", metadata = meta, into.factor = TRUE)
d$ikaluokka <- label_data(data = d, variable.data = "age_class", metadata = meta, into.factor = TRUE)

library(forcats)
# pudotetaan tyhjät levelit refulsal ja dont know!
d$maa <- fct_drop(d$maa)
d$tv <- fct_drop(d$tv)

dat <- as.data.frame(prop.table(table(d$maa,d$ikaluokka,d$tv),c(1,2))*100)
# muokataan maa sen mukaan, joissa katsotaan eniten "more than 3 hours" teeveetä
dat$Var1 <- factor(dat$Var1, levels=dat %>% filter(Var2 %in% "alle 30 vee", Var3 %in% "More than 3 hours") %>% arrange(desc(Freq)) %>% .$Var1 %>% as.character())
ggplot(dat, aes(x=Var1,y=Freq,fill=Var1)) + 
  geom_col() + 
  facet_grid(Var3~Var2) + 
  theme(axis.text.x = element_text(angle=90), legend.position="none") + 
  geom_text(aes(label=round(Freq,1)), angle=90, size=2.4, nudge_y = 10)
```

